【裁判字號】    97,交聲,149
【裁判日期】    970909
【裁判案由】    違反道路交通管理處罰條例聲明異議
【裁判全文】
臺灣雲林地方法院交通事件裁定         97年度交聲字第149號
移送機關即
原處分機關  交通部公路總局嘉義區監理所雲林監理站
異  議  人
即受處分人  丙○○
上列異議人即受處分人因違反道路交通管理處罰條例案件，對於
交通部公路總局嘉義區監理所雲林監理站於民國97年6 月23日所
為之二裁決處分（原處分案號：雲監裁字第裁72-ZGC060532號、
72-ZGB057891 號）聲明異議，本院裁定如下：
    主  文
異議均駁回。
    理  由
一、原處分意旨略以：異議人即受處分人丙○○於民國97年5 月
    2 日下午3 時20分許，駕駛車牌號碼6P-3410 號自用小客車
    ，行經國道三號南向公路186公里處（速限為每小時110公里
    ）時，為內政部警政署國道公路警察局第七警察隊快官分隊
    警員以雷達測速槍測定該車時速124 公里，超速14公里，並
    於97年5 月21日掣單舉發，嗣於同日下午3 時46分許，駕駛
    上開車輛行經國道三號南向公路241.6 公里處（速限為每小
    時110 公里）時，為內政部警政署國道公路警察局第七警察
    隊名間分隊警員以雷達測速槍測定該車時速122 公里，超速
    12公里，並於97年5 月28日掣單舉發，其後經原處分機關交
    通部公路總局嘉義區監理所雲林監理站（下稱雲林監理站）
    於97年6 月23日，分別依道路交通管理處罰條例第33條第1
    項第1 款規定，各以雲監裁字第裁72-ZGC060532號、72-ZGB
     057891 號裁處新臺幣（下同）3,000 元罰鍰，並依同條例
    第63條第1 項第1 款規定，記違規點數1 點，如罰鍰逾期未
    繳，依法移送強制執行。
二、聲明異議意旨略以：異議人於97年5 月2 日下午3 時20分許
    、同日下午3時46分許，駕駛車牌號碼6P-3410 號分別行經
    國道三號南向公路186 公里處、241.6 公里處時，速限均保
    持在每小時110 公里以下，並未有超速之情。又員警所持有
    之測速儀器均係國外製造，經濟部標準檢驗局均委由國內廠
    商進行校驗及校調，國內廠商是否能夠依循原製造廠商之標
    準程序進行校準尚有疑義，更枉論以此校驗後之儀器進行執
    法，故是否應接受國際標準檢驗及每年接受國際原廠校驗較
    為恰當。再依臺灣板橋地方法院96年度交聲字第594 號交通
    事件裁定所述，警方以經濟部標準檢驗局檢驗過後之測速儀
    器進行執法，卻仍有高達每小時14公里之速差，足以讓合於
    速限內駕駛之民眾遭受不白之冤，況警員扣測速槍板機時間
    差以及期間造成之震動，或值勤車輛之震動，均會影響測速
    結果，故異議人不服上開二裁決處分，乃提起本件異議云云
    。
三、雲林監理站97年6 月23日雲監裁字第裁72-ZGC060532號裁決
    處分部分：
    異議人於97年5 月2 日下午3 時20分許，駕駛車牌號碼6P-3
    410 號自用小客車，行經國道三號南向公路186 公里處時（
    速限為每小時110 公里）時，為內政部警政署國道公路警察
    局第七警察隊快官分隊警員以雷達測速槍測定該車時速124
    公里，超速14公里一節，除有內政部警政署國道公路警察局
    公警局交字第ZGC060532 號舉發違反道路交通管理事件通知
    單、雲林監理站雲監裁字第裁72-ZGC060532號違反道路交通
    管理事件裁決書及具有照相功能之雷射測速槍拍攝車輛超速
    照片1 張可證外，並據證人即國道公路警察局第七警察隊快
    官分隊警員甲○○於本院訊問時證稱：我從事測速職務已經
    有15年，當時我是用具有PDA 照相功能的雷射槍測得異議人
    超速的，雷射槍均有定期檢驗，機器每年都會檢定1 次，每
    次出勤前我都有檢查機器是否可以正常操作等語綦詳。又證
    人甲○○與異議人素不相識，並無恩怨，且其係為維護交通
    秩序，依法執行公務，衡情應無設詞攀誣或虛構違規事實以
    陷害異議人之理。再查本件警員甲○○所使用之雷射測速槍
    ，序號為UX010168號，係LTI 廠牌，125Hz 照相式測速器，
    由經濟部標準檢驗局於96年6 月15日檢驗合格，有效期限至
    97年6 月30日，有經濟部標準檢驗局雷射測速儀檢定合格證
    書（編號：MO0000000號）1 份在卷可憑，是警員甲○○於
    本件舉發當時所使用之雷射測速槍，尚在檢驗合格之有效期
    間內，其所測得數據之準確性及正確性應堪信賴。
四、雲林監理站97年6 月23日雲監裁字第裁雲監裁字第裁72-ZGB
    057891號裁決處分部分：
    異議人於97年5 月2 日下午3 時46分許，駕駛車牌號碼6P-3
    410 號自用小客車，行經國道三號南向公路241.6 公里處時
    （速限為每小時110 公里）時，為內政部警政署國道公路警
    察局第七警察隊名間分隊警員以雷達測速槍測定該車時速12
    2 公里，超速12公里一節，除有內政部警政署國道公路警察
    局公警局交字第ZGB057891 號舉發違反道路交通管理事件通
    知單、雲林監理站雲監裁字第裁72-ZGB057891號違反道路交
    通管理事件裁決書及具有照相功能之雷射測速槍拍攝車輛超
    速照片1 張可證外，並據證人即國道公路警察局第七警察隊
    名間分隊警員乙○○於本院訊問時證稱：當天是我所用具有
    PD A照相功能的雷射槍取締，雷射的紅點打到車子時會自動
    照相，我們都有將雷射槍送經濟標準局檢驗，我們取締時都
    有配合肉眼，先鎖定速度較快的車子測速，我在出勤前都會
    先檢定該機器是否正常操作等語綦詳。又證人乙○○與異議
    人素不相識，並無恩怨，且其係為維護交通秩序，依法執行
    公務，衡情應無設詞攀誣或虛構違規事實以陷害異議人之理
    。再查本件警員乙○○所使用之雷射測速槍，序號為UX0176
    24號，係LTI 廠牌，125Hz 照相式測速器，由經濟部標準檢
    驗局於96年6 月14日檢驗合格，有效期限至97年6 月30日，
    有經濟部標準檢驗局雷射測速儀檢定合格證書（編號：MO00
    00000 號）1 份在卷可憑，是警員乙○○於本件舉發當時所
    使用之雷射測速槍，尚在檢驗合格之有效期間內，其所測得
    數據之準確性及正確性應堪信賴。
五、至異議人雖質疑本件雷射測速照相儀之精確性及警員操作儀
    器之正確性，並提出臺灣板橋地方法院96年度交聲字第594
    號交通事件裁定，主張經濟部標準檢驗局檢驗過後之測速儀
    器有高達每小時14公里之速差，且該等測速儀器均係國外製
    造，經濟部標準檢驗局若委由國內廠商進行校驗，國內廠商
    是否能夠依循原製造廠商之標準程序進行校準尚有疑義，是
    警員持以執法取締之準確性堪慮。惟觀諸卷附臺灣板橋地方
    法院96年度交聲字第594 號交通事件裁定記載：「然經本院
    函請國道警察局第三警察隊泰安分隊檢送本件採證之雷射測
    速出廠證明及歷年來檢定紀錄供本院審認，但經國道警察局
    第三警察隊於96年10月4 日以公警三交字第0960374508號函
    暨檢附經濟部標準檢驗局雷射測速儀認證書影本1 份供佐，
    惟觀諸該經濟部標準檢驗局函僅表示該局96年度公務檢測用
    雷射測速儀（光達式）檢定工作，業經評選委由財團法人工
    業技術研究院及財團法人台灣電子檢驗中心辦理，以及臺灣
    臺北地方法院85年2 月9 日89年度認字第9836號認證書僅係
    認證由黃瓊璋所翻譯之LT20.20 實驗室及野外鑑測報告書中
    譯本為其簽名並經公證人核對所提出證明身分及資格之證件
    均屬相符予以認定等情，均非本案採證儀器之出廠證明及檢
    定紀錄等」，顯見該案並無採證之雷射測速儀檢定紀錄，與
    本案均有經濟部標準檢驗局出具之雷射測速儀檢定合格證書
    可證尚屬有異，自不得相提並論。又依據經濟部標準檢驗局
    95年10月21日發布之新聞稿：「在高速公路上常見警方於執
    行取締違規超速時，已有陸續採用機動性高之光達式（Lida
    r） 雷射測速儀（係俗稱之雷射槍）趨勢，由於該高科技執
    法器材均為國外製產品，雖於採購時均經當地或國際標準檢
    驗機構檢驗合格，其檢驗證明書並經我國地方法院公證，但
    在未經國內度量衡專責機關重新檢定前，其開具之超速違規
    罰單，常引發駕駛人質疑其執法公信力及適法性，造成警政
    單位執法困擾。標準檢驗局局長陳介山表示，為杜絕警方執
    法爭議及確保該雷射槍計量的準確，該局已參考先進國家美
    國國際警政首長協會（IACP）及國道交通安全部(NHTSA) 委
    託美國國家標準與技術研究院（NIST）所制定之美國國家標
    準之雷射測速儀法規（DOT HS 809 239），該法規現亦為美
    國政府所採用，且其檢定用模擬器之標準追溯亦獲得NIST認
    可之驗證機構做評估及證明，基此，該局經多次邀請相關研
    究單位及業界參與研商，始據以完成公告訂定『雷射測速儀
    檢定檢查技術規範』，並將於96年1 月1 日起實施其新品之
    檢定，而使用中之舊品則緩衝至97年1 月1 日起完成檢定始
    能使用，以保障駕駛人權益。標準檢驗局表示，目前警方於
    執行公務檢測用之雷射槍，如要符合『雷射測速儀檢定檢查
    技術規範』規定，其顯示速率值之最小位數應等於或小於1
    km/h；所能量測之速率範圍應至少包含16 km/h 到300 km/h
    ；速率偵測準確度之允許公差為+2 km/h,-3 km/h 。另，對
    於附有照相功能之雷射測速儀，其攝得之照片應能明確識別
    受測車輛及其牌照號碼，所攝得之照片上應至少包含測速儀
    序號、拍攝年月日時分等時間、測得車速及量測地點等資訊
    。雷射測速儀的檢定合格有效期間為1 年，經檢定合格之雷
    射測速儀，在其本體明顯處均應貼附檢定合格單，並發給檢
    定合格證書。」有該局在網站張貼之新聞稿1 紙在卷可稽。
    顯見經濟部標準檢驗局對於雷測槍之檢驗，已參考先進國家
    制訂「雷射測速儀檢定檢查技術規範」，並自96年1 月1日
    起依據該規定實施檢定，故本件取締上開二違規事實所使用
    之各該雷射測速儀，均經經濟部標準檢驗局檢驗合格，各該
    雷射測速照相儀之精確性應無疑義。再各該雷射測速照相儀
    所測得之速度分別為每小時124 公里、122 公里，超出限速
    值各14公里、12公里，依據「雷射測速儀檢定檢查技術規範
    」第3.7 點規定：「速率偵測準確度：+2 km/h ,-3 km/h。
    」，縱扣除儀器合理誤差範圍，均有超速之情形。從而，本
    件上開各該雷射測速照相儀之精確性業經經濟部標準檢驗局
    檢驗合格，異議人復未提出任何證據證明舉發警員於操作上
    有何疏失，或經濟部標準檢驗局檢驗過程有何具體違誤，僅
    空言質疑本件雷射測速照相儀檢測之精確性及警員操作儀器
    之正確性，所辯自難採信。
六、綜上所述，異議人於民國97年5 月2 日下午3 時20分許、同
    日下午3 時46分許，駕駛車牌號碼6P-3410 號自用小客車，
    分別以時速124 公里、122 公里，違規超速行經國道三號南
    向公路186 公里處、241.6 公里處（速限均為每小時110 公
    里等情，應堪認定。則原處分機關就異議人於上開二時、地
    「汽車行駛高速公路速度超過規定最高速限（未滿20公里)
    」部分，分別依道路交通管理處罰條例第33條第1 項第1款
    規定，各裁處異議人罰鍰3,000 元，並依同條例第63條第1
    項第1 款規定，各記違規點數1 點，於法並無不當，本件異
    議均為無理由，應予駁回。
七、據上論斷，應依道路交通管理處罰條例第87條第2 項、道路
    交通案件處理辦法第19條，裁定如主文。
中    華    民    國    97    年    9     月    9     日
                   交通法庭   法  官  黃楹榆
以上正本證明與原本無異
如不服本裁定，應於裁定送達後5 日內向本院提出抗告狀（須附
繕本）。
                              書記官  李雅怡
中    華    民    國    97    年    9     月    9     日


司法院資訊處製作；財團法人民間司法改革基金會備份。
